臺灣橋頭地方法院刑事判決
110年度交訴字第54號
公  訴  人  臺灣橋頭地方檢察署檢察官
被      告  李碧榮



選任辯護人  余景登律師
上列被告因過失致死案件，經檢察官提起公訴（110年度偵字第7
330、8739號），本院判決如下：
    主  文
李碧榮犯過失致人於死罪，處有期徒刑玖月。
    事  實
一、李碧榮考領有合格職業大貨車駕駛執照，於民國110年4月22
    日中午12時7分許，駕駛金松企業行所有之車牌號碼000-000
    0號自用大貨車(下稱系爭大貨車)沿高雄市大社區中正路由
    北往南方向行駛，於行經中正路與大社路之交岔路口於停等
    紅燈後欲右轉行駛時，本應注意2車併行之間隔，及轉彎車
    應禮讓直行車先行，而依當時天候晴、日間自然光線、柏油
    路面乾燥、無缺陷、障礙物及視距良好等情，並無不能注意
    之情事，適有陳黃麗繁騎乘車牌號碼000-000號普通重型機
    車(下稱系爭機車)行經上開交岔路口停等紅燈時，因亦未保
    持2車間併行之安全間隔而同向直行停放在李碧榮所駕駛上
    開自用大貨車右側車身旁，詎李碧榮竟疏未注意行駛停放在
    其所駕駛系爭大貨車右側由陳黃麗繁所騎乘之機車欲往前行
    駛，於綠燈亮起時，即貿然往前行駛時，因未保持2車間併
    行之安全間隔，且未禮讓直行車先行，旋即在上開交岔路口
    逕行右轉行駛，致與行駛在其右側由陳黃麗繁所騎乘之系爭
    機車發生擦撞，陳黃麗繁因而人車倒地後復遭系爭大貨車車
    輪碾壓，因此受有臉部變形、胸肋骨及左大肢等處骨折等傷
    勢，經送往義大醫療財團法人義大醫院(下稱義大醫院)急救
    ，於同日下午1時5分仍因急救無效而死亡。而李碧榮於本案
    交通肇事後，在有偵查犯罪權限之機關或公務員到場處理時
    ，尚不知犯罪人為何人前，即向前來處理之員警坦承為本案
    車禍之肇事者，並進而接受裁判，而查悉上情。
二、案經陳威勝告訴暨高雄市政府警察局仁武分局報告臺灣橋頭
    地方檢察署檢察官偵查起訴。
    理  由
壹、證據能力部分：
    按被告以外之人於審判外之言詞或書面陳述，除法律有規定
    者外，不得作為證據，刑事訴訟法第159條第1項定有明文，
    此即學理上所稱之「傳聞證據排除法則」，而依上開法律規
    定，傳聞證據原則上固無證據能力，但如法律別有規定者，
    即例外認有證據能力。又按被告以外之人於審判外之陳述，
    雖不符同法第159條之1至之4之規定，而經當事人於審判程
    序同意作為證據，法院審酌該言詞陳述或書面陳述作成時之
    情況，認為適當者，亦得為證據。當事人、代理人或辯護人
    於法院調查證據時，知有第159條第1項不得為證據之情形，
    而未於言詞辯論終結前聲明異議者，視為有前項之同意，同
    法第159條之5第1項、第2項定有明文。查本判決下列所引用
    之書面及言詞陳述等證據資料，其中傳聞證據部分，業經被
    告李碧榮及其辯護人於本院準備程序中均表示同意有證據能
    力( 見審交訴卷第50頁；交訴卷第216頁) ，復均未於本案
    言詞辯論終結前聲明異議，且本院審酌該等傳聞證據作成時
    之情況，均無違法或不當之處，亦無其他不得或不宜作為證
    據之情形，又本院認為以之作為本案論罪之證據，均與本案
    待證事項具有相當關聯性，則依上開規定，堪認該等證據，
    均應具有證據能力。
貳、認定犯罪事實所憑之證據與理由：
　　訊據被告固坦承其於上揭時間，駕駛系爭大貨車行經前開交
    岔路口右轉行駛時，與被害人陳黃麗繁所騎乘之系爭機車發
    生擦撞，因而肇生本案車禍事故，嗣被害人因該車禍事故而
    人車倒地後，致受有臉部變形、胸肋骨及左大肢等處骨折等
    傷勢，且經送醫急救後不治死亡等事實，惟矢口否認有何過
    失致死之犯行，辯稱：我當時駕駛系爭大貨車在該交岔路口
    右轉時，事先都沒有看到被害人騎乘機車在其右側，是2車
    發生碰撞才知道，且被害人之機車停放處是在我的視線死角
    ，所以我轉彎之前並沒有看到被害人的機車，我認為我對本
    案車禍事故沒有過失云云(見審交訴卷第49頁：交訴卷第37
    頁)，經查：
一、被告於110年4月22日12時7分許，駕駛金松企業行所有系爭
    大貨車沿高雄市大社區中正路由北往南方向行駛，於行經中
    正路與大社路之交岔路口欲右轉行駛時，與被害人所騎乘之
    系爭機車發生碰撞，被害人因而人車倒地後遭系爭大貨車車
    輪碾壓，致受有臉部變形、胸肋骨及左大肢等處骨折等傷勢
    ，經送義大醫院急救無效而死亡等事實，此為被告於本院審
    理中所不爭執(見審交訴卷第50、51頁；交訴卷第216頁)，
    復有被告之高雄市政府警察局交通大隊道路交通事故談話紀
    錄表、被害人之義大醫院110年4月22日診字第Z000000000號
    診斷證明書、高雄市政府警察局道路交通事故調查報告表㈠
    、㈡-1、道路交通事故現場圖各1份、本案車禍事故現場照片
    30張、路口監視器錄影畫面翻拍畫面4張、行車紀錄器畫面
    翻拍照片8張、被害人之勘（相）驗筆錄、臺灣橋頭地方檢
    察署(下稱橋頭地檢)110年4月23日110相甲字第300相驗屍體
    證明書及檢驗報告書、高雄市政府警察局仁武分局刑案勘查
    報告暨勘查上開自用大貨車及現場照片12張、橋頭地檢檢察
    官勘驗監視器錄影畫面之勘驗筆錄、橋頭地檢110年6月21日
    110年度相字第300號相驗報告書各1份、高雄市政府警察局
    仁武分局110年8月13日高市警仁分偵字第11072401100號函
    暨所檢附被害人之相驗照片在卷可稽( 見相字卷第41、43、
    45至47、57至89、101、111、117至124、135至149、157至1
    65、167頁；偵字第8739號卷第31、33至47頁) ，是此部分
    之事實，應堪認定事實之依據。
二、至被告雖以前揭情詞置辯，惟查：
㈠㈠依據本院勘驗系爭大貨車行車紀錄器錄影畫面，其勘驗內容
    略為：「
    ⒈有1台紅色機車（下稱乙車，即被害人之機車）停等於甲車
      (即系爭大貨車)右側，且緊鄰大貨車。
　　⒉甲車開始亮起右轉燈。
　　⒊甲車及乙車同時起步往前行駛。
　　⒋甲車與乙車均平行往前行駛至停止線前方。
　　⒌甲車前輪剛經過斑馬線後立即開始緩慢往右轉行駛，乙車
      駕駛人往右邊看並繼續往前行駛，甲車開始往右轉行駛時
      ，甲車右前車輪及車身擦撞到乙車，乙車遭大力撞擊後重
      心不穩往甲車車身處傾斜，乙車駕駛人及機車均倒地，乙
      車倒地在道路斑馬線上時，乙車駕駛人頭部隨即遭甲車右
      後車輪碾壓。
　　⒍甲車壓過乙車駕駛人頭部後繼續往右轉行駛，完全轉入道
      路時，甲車煞車停止前進。」等節，有本院111年4月15日
　　勘驗筆錄暨勘驗擷圖照片在卷可憑( 見交訴卷第102至107、
    113至149頁) ；由此可見被告駕駛系爭大貨車在前開交岔路
    口停等紅綠燈時，被害人騎乘機車停放在系爭大貨車右側車
    身旁，並與系爭大貨車車身甚為接近，且於被告駕駛系爭大
    貨車於前開交岔路口進行右轉行駛動作之時，被害人之機車
    仍緊鄰系爭大貨車右側車輪處甚近，因而於被告駕駛系爭大
    貨車繼續右轉行駛過程，2車因而發生碰撞，被害人所騎乘
    之機車遂人車倒地，繼而遭被告所駕駛系爭大貨車輾壓等事
    實，應屬明確。
　㈡另參以被告於本院審理中所自陳：系爭大貨車上的行車紀錄
    器是裝在駕駛座的右前方平台上，我駕駛車輛時看得到行車
    紀錄器畫面，且在我在轉彎時會從後視鏡注意行人及車子狀
    況等語(見交訴卷第101、102頁)；由此可見被告駕駛系爭大
    貨車在本案肇事交岔路口右轉行駛之前，衡情應可從其駕駛
    座前方平台之行車紀錄器錄影畫面及系爭大貨車右側後照鏡
    ，注意被害人騎乘機車停放及行駛在其所駕駛系爭大貨車右
    側，並與其所駕駛系爭大貨車右側車身甚為接近之狀況；因
    此被告此時對其所駕駛之系爭大貨車往前行駛及繼而在交岔
    路口右轉行駛過程，因而與被害人所騎乘之機車併行行駛之
    時，其2車間之間隔顯然甚為接近之情事，當無從諉無所知
    ；從而，被告駕駛系爭大貨車在本案肇事交岔路口進行右轉
    行駛動作之時，即應注意在系爭大貨車右側由被害人所騎乘
    機車行駛路線，及系爭機車與其所駕駛系爭大客車右側車身
    甚為接近之狀況，以採取必要之安全措施，藉以避免2車於
    併行行駛時發生碰撞之事故，應無疑義。然觀之前揭本院勘
    驗內容，可見被告駕駛系爭大貨車右轉行駛而逐漸靠近被害
    人所騎乘之機車車身之過程，此時2車除未保持併行之安全
    間隔，且被告於右轉彎行駛時，亦未於轉彎之前禮讓行駛在
    其右側車身由被害人所騎乘機車先行之疏失等事實，甚為明
    確；準此以觀，堪認被告辯稱：伊於右轉之前並未看見被害
    人之機車，被害人之機車是停放在伊的視線死角，伊無任何
    過失云云，顯與前揭現存客觀事證不符，要無可採。
　㈢再者，在本案2車發生車禍事故之前，可見被害人騎乘機車停
    放及行駛在被告所駕駛系爭大貨車右側，並與被告所駕駛之
    系爭大貨車車身相當接近之外，因而可知此時2車併行行駛
    時顯有未保持2車併行之安全間隔等情事，已於前述甚詳；
    又依前述本案車禍發生前之客觀環境情狀，此等車前狀況，
    應為被告當時所能加以注意，並依前述被告所自陳其進行轉
    彎之前須應注意機車及行人等狀況，則被告自應於右轉彎行
    駛之前，除從右側後視鏡注意其右側行人及機車之行向之外
    ，亦應自其駕駛座前方行車紀錄器加以注意前開人車狀況，
    以採取必要之安全措施；則被告於右轉彎之前即應注意行駛
    在其右側車身由被害人所騎乘之機車是否直行，而於轉彎之
    前禮讓在其右側之機車或行人先行通過，或於右轉彎之時保
    持2車併行之安全間隔，以避免2車發生碰撞，以免肇生車禍
    事故；從而，被告及辯護人抗辯被害人當時騎乘機車在其視
    線死角，乃為被告無從注意云云，至無可採。㈣
　㈣綜此而論，堪認被告上開所為各該辯解，俱核屬事後脫免卸
    責之詞，無足為採。
三、按汽車行駛時，駕駛人應注意車前狀況及兩車併行之間隔，
    並隨時採取必要之安全措施；汽車行駛至交岔路口，轉彎車
    應讓直行車先行，道路交通安全規則第94條第3項、第102條
    第1項第7款分別定有明文。查被告考領有合格職業大貨車駕
    駛執照之事實，有被告之汽車駕駛執照1份在卷可按(見相字
    卷第39頁)；則衡情被告對前揭道路交通安全相關規則之規
    定，自應知悉甚詳，且被告駕駛車輛上路時，當應具有前述
    注意義務，並依上揭規定為之，自屬當然；再者，依本案案
    發時天候晴、夜間有照明、柏油路面、道路路面乾燥、無缺
    陷、無障礙物及視距良好等客觀環境觀之，亦有前揭道路交
    通事故調查報告表㈠所載附卷可考；復參以被告所自陳系爭
    大貨車前方裝有行車紀錄器影像，基此，堪認被告於案發時
    應無不能注意之情事。然被告於上揭時間、地點，駕駛系爭
    大貨車行至前揭交岔路口停等紅燈時，竟疏未注意被害人騎
    乘機車停放及行駛緊鄰在其所駕駛系爭大貨車右側車身處，
    而於綠燈亮起往前行駛之際，未能保持2車間併行之安全間
    隔，復未禮讓行駛在其右側車身由被害人所騎乘之直行機車
    先行，即逕行在上開交岔路口向右轉彎行駛，致於其右轉行
    駛過程因而與行駛在其右側車身由被害人所騎乘之機車發生
    碰撞，造成被害人因此人車倒地後受有上述嚴重傷害，嗣經
    急救無效而死亡，肇生本案車禍事故；準此以觀，堪認被告
    對於本案交通事故之發生，顯具有違反前述注意義務之過失
    行為，要屬明確。又本案車禍事故經送請高雄市政府車輛行
    車事故鑑定會鑑定雙方肇事責任，其鑑定結果認：「被告未
    保持2車間併行之間隔，同為肇事原因。」，嗣再送請高雄
    市政府車輛行車事故覆議鑑定會鑑定雙方肇事責任，其鑑定
    結果認：「被告右轉彎車未禮讓直行車先行為肇事原因。」
    等節，有高雄市政府交通局車輛行車事故鑑定委員會111年3
    月14日高市車鑑字第11170190100號函暨所檢附鑑定意見書
    及高雄市政府111年6月29日高市府交交工字第11141601100
    號函暨所檢附該覆議會出具之覆議意見書(案號：000-00-00
    號)各1份在卷可參（見交訴卷第71、73、74、173、175、17
    6），與前述本院認定意見略同；綜此而論，被告上開駕駛
    行為就本案車禍事故之發生，確具有違反前述未保持2車間
    併行之間隔及右轉彎車未禮讓直行車先行等注意義務之過失
    行為乙情，業堪予認定。再查，被害人因本案交通事故因受
    有前述嚴重傷害後不治死亡之事實，亦有前揭被害人之診斷
    證明書及相驗屍體證明書等件在卷足憑；基此，足認被害人
    之死亡結果與被告上開違反前述注意義務之過失行為二者間
    ，顯具有相當因果關係之情，業堪認定。
四、另依據前揭本院勘驗內容，可見被告駕駛系爭大貨車於右轉
    之前已有使用右轉方向燈，且發出聲響，則衡情被害人於案
    發時應可已注意被告駕駛系爭大貨車在前開交岔路口欲右轉
    行駛之狀況，但仍疏未注意此等行車狀況，而未與被告所駕
    駛系爭大貨車保持2車併行之安全間隔，甚至於被告駕駛系
    爭大貨車進行右轉行駛動作之時，仍然與被告所駕駛系爭大
    貨車以未保持安全間隔方式而逕行往前行駛時，致2車因而
    發生碰撞等情，此有前揭勘驗內容及擷圖照片存卷可按；由
    此可見被害人於案發時確有而未保持2車間併行之安全間隔
    之疏失之事實，應可認定，此亦據高雄市政府車輛行車事故
    鑑定委員會出具鑑定意見認：被害人有未保持2車間併行之
    間隔之肇事原因(見交訴卷第73、74頁)可資為佐；從而，可
    認被害人就本案車禍事故亦具有違反該等注意義務之與有過
    失責任。至前述覆議鑑定意見認被害人並無肇事原因一節，
    要與前述監視器錄影畫面擷圖照片及本院勘驗內容不符，故
    為本院所不採，以及公訴意旨漏未記載被告未保持2車間併
    行之間隔之過失及被害人亦有此部分與有過失行為，均予補
    充；惟刑事責任之認定，並不因對方是否與有過失，得以免
    除被告之過失責任；易言之，被害人就車禍之發生與有過失
    之有無或情節之輕重，至多僅係量刑時之參酌事由或於民事
    損害賠償時過失比例認定之問題，並不影響被告本案過失傷
    害刑事責任之成立與否，而無從據此解免被告本案所應負刑
    事過失責任，均予敘明。
叁、論罪科刑：
一、核被告所為，係犯刑法第276 條之過失致人於死罪。又被告
    於本案交通肇事後，在有偵查犯罪職權之機關或公務員尚未
    知何人肇事前，停留在肇事現場等候，並向據報到場處理之
    員警主動坦承其為肇事者等情，復有被告之高雄市政府警察
    局道路交通事故肇事人自首情形紀錄表1份存卷可按（見相
    字卷第49頁)，被告並進而接受裁判，核被告之行為，已符
    合自首要件之規定，爰依刑法第62條之規定，減輕其刑。
二、爰審酌被告平時以駕駛系爭大貨車載運物品為業，對於道路
    駕駛及用路人之安全，本應有較高之注意義務，且應盡道路
    交通法令所定之注意義務，小心謹慎駕駛，以維自身及其他
    用路人之安全，而依當時情況並無不能注意之情事，詎其竟
    疏未注意前述被害人騎乘機車行駛且緊鄰在其所駕駛系爭大
    貨車右側車身之狀況，而於綠燈亮起後，往前行至本案肇事
    交岔路口右轉行駛之時，疏未與行駛在其右側由被害人所騎
    乘之機車保持併行之安全間隔，復未禮讓行駛在其右側由被
    害人所騎乘之機車先行，致其所駕駛系爭大貨車於右轉彎之
    際與被害人所騎乘之機車發生碰撞，被害人因而人車倒地後
    ，再遭被告所駕駛之系爭大貨車車輪輾壓，因而受有前述嚴
    重傷害後，復因急救無效而死亡，肇生本件憾事，致使被害
    人之家屬受有莫大之苦痛，核其所為，仍應予以非難；兼衡
    以被告於犯後仍未坦認犯行之犯後態度，並斟酌被害人就本
    案車禍事故亦具有未保持2車併行之安全間隔之與有過失責
    任；復考量被告本案犯罪情節、所生危害及違反注意義務之
    過失程度，及被告迄今仍未與被害人家屬達成和解或賠償其
    等所受損失，致被害人家屬所受損害尚未能獲得填補；並審
    酌被告於本案發生前並無宣告有期徒刑以上之犯罪紀錄，有
    臺灣高等法院被告前案紀錄表份在卷可查；加以本案車禍事
    故實屬突發意外，及衡酌被告與被害人就本案車禍事故各自
    違反注意義務之過失程度；暨衡及被告自述其教育程度為高
    職肄業、目前駕駛大貨車為業及其家庭經濟狀況為勉持（見
    被告警詢筆錄受詢問人欄所載；交訴卷第293頁）等一切具
    體情狀，量處如主文所示之刑。
據上論斷，應依刑事訴訟法第299條第1項前段，判決如主文。　
本案經檢察官蔡婷潔提起公訴，檢察官郭郡欣、饒倬亞到庭執行
職務。
中　　華　　民　　國　 111 　 年　　11　　月　　29　　日
                  刑事第四庭    審判長法  官  陳  箐
                                      法  官  黃英彥
                                      法　官  許瑜容
以上正本證明與原本無異。
如不服本判決，應於收受本判決送達後20日內向本院提出上訴書
狀，其未敘述上訴理由者，並得於上訴期間屆滿後20日內向本院
補提理由書狀（均須按他造當事人之人數附繕本）「切勿逕送上
級法院」。
中　　華　　民　　國　 111 　 年　　11　　月　　29　　日
                                      書記官  周素秋
附錄本判決論罪科刑法條全文：
中華民國刑法第276條
因過失致人於死者，處5 年以下有期徒刑、拘役或50萬元以下罰
金。